【裁判字號】    92,台上,129
【裁判日期】    920109
【裁判案由】    搶奪等
【裁判全文】
最高法院刑事判決                                九十二年度台上字第一二九號
    上  訴  人  甲○○
右上訴人因搶奪等罪案件，不服台灣高等法院中華民國九十一年七月三十一日第二審
判決（九十年度上訴字第三二三一號，起訴案號：台灣板橋地方法院檢察署八十九年
度偵字第一四三三五號），提起上訴，本院判決如左：
    主  文
原判決關於搶奪部分撤銷，發回台灣高等法院。
其他上訴駁回。
    理  由
一、發回部分：
本件原判決認定上訴人甲○○夥同賴炳男、楊守正（均已判刑確定），基於共同意圖
為自己不法所有之犯意聯絡，於民國八十九年七月二十五日晚上十一時許，在台北縣
新莊市○○路、昌隆街口，見郭素菁騎機車，左手掛有藍色女用背包（內有新台幣三
千元等物），即由上訴人騎機車尾隨自後接近，再由後載之賴炳男乘其不備之際，下
手搶奪該背包，得手後逃逸，楊守正則騎機車在後掩護，阻擋路人追捕等情。因而維
持第一審關於論處上訴人意圖為自己不法之所有，結夥三人以上，而搶奪他人之動產
罪刑之判決，駁回其於第二審之上訴。固非無見。
惟查刑事訴訟法第三百七十一條規定不待被告陳述逕行判決，以被告經合法傳喚而無
正當理由不到庭者為限。依卷存之台灣板橋地方法院檢察署函及附送之「執行案件資
料表」，上訴人自九十一年六月二十日起，即因傷害案件在台灣高雄監獄執行，同年
八月二十日起復接續執行贓物罪所處之刑（見原審卷第一二二頁、第一二三頁）。則
原審於九十一年七月十九日進行審判時，上訴人既在監執行之中，乃未依刑事訴訟法
第五十六條第二項、第七十三條規定，囑託該監所長官送達審判期日傳票，並通知該
監所長官，洽提上訴人到庭審判，遽以其住居所不明，而為公示送達後，認無正當理
由不到庭，不待其陳述逕行判決，其所踐行之審判程序，自屬於法有違。上訴意旨指
摘原判決關於搶奪部分違背法令，尚非全無理由，應認此部分之原判決有撤銷發回之
原因。
二、駁回部分：
刑事訴訟法第三百七十六條所列各罪之案件，經第二審判決者，不得上訴於第三審法
院，法有明文。本件關於侵占遺失物部分，原判決係依刑法第三百三十七條論處罪刑
，核屬刑事訴訟法第三百七十六條第一款之案件。既經第二審判決，自不得上訴於第
三審法院，乃被告復對之提起上訴（未聲明對一部分之判決提起上訴，視為對全部之
判決，聲明上訴），顯為法所不許，應予駁回。
據上論結，應依刑事訴訟法第三百九十七條、第四百零一條，第三百九十五條前段，
判決如主文。
中      華      民      國    九十二    年      一      月      九      日
                              最高法院刑事第四庭
                                  審判長法官  紀  俊  乾
                                        法官  黃  正  興
                                        法官  劉  介  民
                                        法官  陳  東  誥
                                        法官  魏  新  和
      右正本證明與原本無異
                                              書  記  官
中      華      民      國    九十二    年      一      月    十三      日


司法院資訊處製作；財團法人民間司法改革基金會備份。
